臺灣臺北地方法院民事判決
109年度訴字第3276號
原      告
即反訴被告  中華郵政股份有限公司

法定代理人  吳宏謀  
訴訟代理人  連千惠  
            朱正剛律師
被      告
即反訴原告  慶臻實業有限公司

法定代理人  游世聰  
訴訟代理人  陳金泉律師
            葛百鈴律師
            黃胤欣律師
上列當事人間請求給付逾期違約金事件，本院於民國110 年10月
7日言詞辯論終結，判決如下：
    主  文
壹、本訴部分
一、被告應給付原告新臺幣壹佰伍拾伍萬柒仟貳佰肆拾元，及自
    民國一百零八年六月十日起至清償日止，按週年利率百分之
    五計算之利息。
二、原告其餘之訴駁回。
三、訴訟費用由被告負擔百分之三十七，餘由原告負擔。
四、本判決於原告以新臺幣伍拾貳萬元為被告供擔保後，得假執
    行。但被告如以新臺幣壹佰伍拾伍萬柒仟貳佰肆拾元為原告
    預供擔保，得免為假執行。
五、原告其餘假執行之聲請駁回。 
貳、反訴部分
一、反訴原告之訴及其假執行之聲請均駁回。
二、反訴訴訟費用由反訴原告負擔。 
    事實及理由
甲、本訴部分
壹、程序事項
    按當事人得以合意定第一審管轄法院。但以關於由一定法律
    關係而生之訴訟為限。前項合意，應以文書證之，民事訴訟
    法第24條定有明文。本件依原告與被告簽訂之i郵箱30座設
    備契約書（下稱系爭設備契約）第22條第5項、i郵箱30座5
    年維護契約書（下稱系爭維護契約）第15條第5項約定，雙
    方合意以本院為第一審管轄法院，本院自有管轄權。
貳、實體事項
一、原告起訴主張：
　㈠被告於107年10月18日得標原告之「i郵箱30座（含5年維護）
    」標案，兩造並於同日簽訂系爭設備契約、系爭維護契約，
    其中系爭設備契約總價金為1,050萬元，嗣原告減少部分櫃
    體數量，經扣除該部分價格12萬元後，實際契約價金為1,03
    8萬元，系爭維護契約總價金則為170萬元，依約被告應完成
    原告訂製之i郵箱30座，包含完成i郵箱前臺櫃體應用軟體程
    式及介接應用程式介面（即API）之開發設計、功能修正及
    改版，使前臺軟體功能具備原告現行系統之功能，並於系爭
    設備契約保固期滿次日起，提供5年維護服務（下稱系爭專
    案），倘就系爭設備契約有違約情事，被告得按日以該契約
    總價金年利率千分之4計罰違約金，並以該契約總價金20％為
    計罰上限。
　㈡嗣被告本應於簽約後次日起60日內即107年12月17日前完成i
    郵箱前臺軟體功能開發並交付測試機之系統測試報告書（含
    完成SCOM Agent之安裝及病毒碼的安裝測試）（下稱系爭報
    告書），並出具廠驗通知書，由原告就系爭設備契約進行第
    1階段之驗收，然被告遲至108年1月14日始提供廠驗通知書
    ，致第1階段驗收遲至同年2月19日完成，嗣迄交貨安裝期限
    屆至時，被告猶未交付系爭報告書，使系爭專案進度難以接
    續進行。而兩造間就系爭專案之履約內容迭生爭議，經公共
    工程委員會（下稱工程會）於108年8月16日調解成立，被告
    仍須按原條件繼續履約，且應於原告收受調解成立書（下稱
    系爭調解成立書）次日起60日內完成全部軟體與硬體之交貨
    及安裝，如未能按時完成，逾期違約金即不受系爭總價金20
    ％之限制。然被告雖於108年10月31日交付系爭報告書，惟仍
    有缺漏，且經原告於同年11月5日進行審查後未能通過，可
    知被告並未依系爭調解成立書之調解條件於約定期限內完成
    系爭專案，原告遂依系爭設備契約第18條第1項第5款、系爭
    維護契約第13條第1項第13款約定及系爭調解成立書之法律
    關係，於108年12月30日函知被告解除系爭設備契及系爭維
    護契約，並依系爭設備契約第7條第7項第1款、第15條約定
    ，及系爭調解成立書之法律關係，請求被告給付逾期違約金
    4,166,160元（逾期期間、計算方式均詳如附表所示）等語
    。並聲明：⒈被告應給付原告4,166,160元，及自起訴狀繕本
    送達翌日起至清償日止，按年息百分之5計算之利息；⒉願供
    擔保，請准宣告假執行。
二、被告答辯則以：依系爭設備契約第7條第14項約定，原告有
    交付其現行之i郵箱前臺櫃體應用軟體予被告之協力義務，
    被告僅須以此應用軟體為基礎，進行功能調整及改版，而非
    由被告自行重新研發，然原告自始均不配合，除僅回覆緩慢
    外，更屢次提供錯誤資訊，亦不交付具有充分權限之測試卡
    片，造成被告耗費諸多時間溝通修改，方致被告無法於期限
    前交付系爭報告書，並延遲廠驗、第1階段驗收時程，故系
    爭專案進度延宕顯非可歸責於被告，難認被告有違約之情。
    又被告於調解成立後，即於108年10月31日完成全數i郵箱前
    臺櫃體軟體程式，均已符合契約約定之效用及功能，並發函
    通知原告進行審查，但審查當日因原告網路連線異常，造成
    前臺軟體無法確實發揮功能，始致審查流程難以順利進行，
    原告卻逕自認定被告未能通過審查並通知解除契約，可見其
    解除契約並無理由，自不得請求被告給付違約金。縱認原告
    得請求違約金，然被告就系爭專案僅有軟體開發未完成，應
    以該部分之價金99萬元為計算違約金之基礎，並以該部分價
    金20％即198,000元為逾期違約金計罰最高上限，始屬合理；
    況被告就系爭專案尚非全未履約，系爭維護契約期間更未開
    始進行，原告既已沒收被告所繳納之履約保證金，則其請求
    違約金顯屬過高，應予酌減等語。並聲明：㈠原告之訴駁回
    ；㈡願供擔保，如受不利判決，請准免為假執行。
三、兩造不爭執之事實（見本院卷㈡第29至30頁）：
  ㈠兩造於107年10月18日簽訂「i郵箱30座設備契約書」（即系
    爭設備契約，見本院卷㈠第23至53頁）及「i郵箱30座5年維
    護契約書」（即系爭維護契約，見本院卷㈠第101至125頁）
    。
  ㈡系爭設備契約所約定之契約價金為1,050萬元，但原告就此契
    約附件1項次3僅要求提供90組，比原預估少30組（價格共12
    萬元），故實際契約價金為1,038萬元。又依此契約附件1項
    次4，軟體價格為99萬元。
  ㈢系爭維護契約所約定之契約價金為170萬元。
  ㈣原告於108年4月9日以郵字第1082801240號發函予被告（見本
    院卷㈠第235至237頁）
  ㈤兩造就前揭契約之履約爭議，曾經行政院公共工程委員會（
    即工程會）以調0000000號達成調解，並經工程會於107年8
    月28日以工程訴字第1081101765號函檢送上開調解成立書予
    兩造（即系爭調解成立書，見本院卷㈠第151至161頁）。
  ㈥被告於108年10月31日以108慶字第000000000號發函予原告，
    主張依系爭設備契約第7條第5款進行「系統軟體測試報告書
    到達甲方且文件通過審查」之查核，兩造並於108年11月5日
    進行前揭查核作業（見本院卷㈠第163至177頁）。
  ㈦原告就108年11月5日「i郵箱30座系統測試報告書審查表」的
    「郵政公司審查結果欄位」，有25項未勾選通過或不通過（
    見本院卷㈠第171至177頁）。
  ㈧原告於108年12月30日以郵字第1082804812號函文通知被告解
    除契約、沒收履約保證金122萬元整（見本院卷㈠第169至170
    頁），經被告於109年1月9日以109慶字第109010901號函覆
    原告其通知解約及沒收履約保證金等，均屬無效（見本院卷
    ㈠第221頁）。
四、本院之判斷：
    原告主張被告應給付逾期違約金4,166,160元，為被告所否
    認，並以前揭情詞置辯。故本院應審究者為：㈠原告依系爭
    調解成立書之法律關係、系爭設備契約第18條第1項第5款、
    系爭維護契約第13條第1項第13款約定，解除契約是否合法
    ？㈡原告依系爭設備契約第7條第7項第1款、第15條約定及系
    爭調解成立書之法律關係，請求被告給付逾期違約金有無理
    由？金額為若干？㈢承上，如認原告得請求違約金，被告主
    張酌減有無理由？應酌減之金額為何？茲分述如下：
　㈠原告主張解除系爭設備契約、系爭維護契約為有理由：
　⒈按和解有使當事人所拋棄之權利消滅及使當事人取得和解契
    約所訂明權利之效力，民法第737條定有明文。次按訴訟外
    之和解，在法律上並非要式行為，故和解契約以當事人締約
    當時兩造合致之意思表示為成立要件，因當事人間之意思合
    致而成立（最高法院33年上字第3343號裁判意旨參照）。 
    又如當事人係以他種之法律關係或以單純無因性之債務約束
    等，替代原有之法律關係而成立者，為屬於創設性之和解；
    若僅以原來明確之法律關係為基礎而成立和解時，則屬認定
    性之和解。倘係前者，債務人如不履行和解契約，債權人應
    依和解所創設之新法律關係請求履行，不得再依原有之法律
    關係請求給付。如為後者，既係以原來明確之法律關係為基
    礎而成立之和解，僅有認定之效力，債權人自非不得依原來
    之法律關係訴請債務人給付，祇法院不得為與和解結果相反
    之認定而已（最高法院88年度台上字第143號、98年度台上
    字第315號判決要旨可參）。是和解之本質，究為創設性或
    認定性效力，應依和解契約之內容定之。
　⒉又系爭設備契約第7條第5項第1款表列各階段被告應向原告交
    付之項目、時程及查核事項；系爭設備契約第18條第1項第5
    款約定：「乙方（即被告）履約有下列情形之一，甲方（即
    原告）得以書面通知乙方終止或解除契約之部分或全部，且
    不補償乙方因此所生之損失……㈤因可歸責於乙方之事由，致
    延誤履約期限，情節重大者」；系爭維護契約第13條第1項
    第13款約定：「乙方（即被告）履約有下列情形之一，甲方
    （即原告）得以書面通知乙方終止或解除契約之部分或全部
    ，且不補償乙方因此所生之損失……「i郵箱30座」設備契約
    因可歸責於乙方之事由致終止或解除」。而兩造因系爭專案
    履約爭議，於108年8月16日由工程會調解成立，系爭調解成
    立書所載兩造成立調解內容為：「㈠他造當事人（即原告）
    同意申請人（即被告）繼續履約，申請人應於本會（即工程
    會）調解成立書送達他造當事人之次日起60日內完成全部軟
    體與硬體之交貨及安裝，包含i郵箱前臺櫃體應用軟體程式
    或介接API之開發設計，且至少應具備（但不限於）現行軟
    體之功能，並通過他造當事人之審查。申請人若未能於期限
    內完成，他造當事人得不經催告逕行解除契約；㈡申請人調
    解申請書送達本會日（108年3月19日）起至本會調解成立書
    送達他造當事人日止之期間不計工期；㈢逾期罰款不受系爭
    契約（即系爭設備契約）第15條第1款有關於逾期違約金上
    限20％之限制；㈣其餘部分悉依原契約約定；㈤基於調解目的
    ，申請人同意捨棄本調解案其餘請求」，可知關於「完成交
    貨安裝」階段之履約時程及交付內容，已由雙方合意由系爭
    調解成立書第㈠點之調解結果所取代，如被告未能按時完成
    並通過審查，原告即得不經催告逕行解約；又逾期違約金之
    比例上限不受系爭設備契約之限制，以上部分均具有新創效
    力，依前述說明，兩造應受系爭調解成立書之拘束，被告即
    應依系爭調解成立書之上開調解成立內容履行契約。
　⒊經查，系爭調解成立書係於108年9月2日送達原告，有工程會
    108年8月28日工程訴字第1081101765號函及其上條碼日期存
    卷可考（見本院卷㈠第151至161頁），被告就此亦未予爭執
    ，則依系爭調解成立書調解成立內容第㈠點約定，被告應於
    上開送達之次日（108年9月3日）起60日內，即108年11月1
    日前完成全部軟體及硬體之交貨及安裝。而被告係於108年1
    0月31日以108慶字000000000號函表示前臺軟體功能已開發
    完成，並檢附測試機之系統測試報告書，請求原告辦理審查
    ，惟該系統測試報告書尚缺乏「i郵箱30座（含5年維護）」
    採購規範中第二、「其它補充」所列之第6至9、11點之功
    能，且嗣雙方於同年11月5日進行測試審查，然被告並未通
    過審核，原告乃於108年12月30日以郵字第1082804812號函
    通知被告解除契約等情，有被告上開函文、採購規範、原告
    前揭函文暨所附「i郵箱30座系統測試報告書審查表（下稱
    系爭審查表）」在卷可稽（見本院卷㈠第68至98、163至177
    頁），並據證人即原告助理管理師邱宥豪證稱：當日全部測
    試之軟體功能共約5、6項，印象中被告沒有任何項目通過審
    查，系爭審查表上之檢核人員欄位均係由其親簽，登載內容
    亦與當日實際情形相符等語（見本院卷㈡第82至83頁），證
    人即被告軟體工程師黃俊源亦證述：當日並沒有全部測試完
    所有的軟體功能，其就不符合原告需求之部分，其有在原告
    人員下班後留下來修改完成，但當場原告沒有告知任何部分
    有通過等語（見本院卷㈡第88、91頁），足見被告確實未於1
    08年11月5日通過審查程序，復查無證據足認被告有於108年
    11月1日前完成全部軟體及硬體之交貨及安裝，則原告主張
    被告違反調解之約定內容，其得依系爭調解成立書第㈠點約
    定逕行解除系爭設備契約等情，即屬有據。
　⒋被告雖辯稱：當日原告之審查現場網路屢屢斷線，致軟體測
    試困難，並提出伺服器異常資料為據（見本院卷㈠第225至23
    3頁）。惟證人邱宥豪證稱：據我了解當天原告公司網路並
    無問題，當日上午九點半暫停測試的原因是兩造測了幾個功
    能都有問題，原告就給被告時間修改，才中斷審查程序，且
    當時原告亦有資訊處人員在場，有問題亦會立刻處理等語（
    見本院卷㈡第81、83頁），證人黃俊源則證述：當日早上九
    點開始測試後，就陸續開始發生問題，一開始是印表機反應
    很慢，連線資訊也沒有回覆，約十點被告有要求原告先中斷
    查驗，後來就有發現原告伺服器有斷線，此時沒有在進行任
    何測試等語（見本院卷㈡第91頁），2人顯然所述不一，是當
    日審查現場之網路是否確有連線問題，尚非無疑。惟觀諸被
    告所提上開伺服器異常資料，被告所稱連線異常係發生於審
    查當日之9時45分、10時39、42、43、45分等時間，此核與
    證人邱宥豪、黃俊源所稱上午中斷審查程序之時段大抵相符
    ，是該時既未進行任何測試，則被告之軟體功能未通過審查
    即難逕認係因網路問題所致。況查，被告之測試機於審查當
    日頻繁當機，被告後來察覺是USB 硬體負荷過大，到下午才
    出去購買「接電型USB HUB 集線器」，更換之後供電有稍微
    變好，測試機才運作比較正常等節，業據證人邱宥豪、黃俊
    源陳述一致（見本院卷㈡第82、88頁），可見被告就審查過
    程之遲滯，尚難謂全無可歸責事由可言，被告上開所辯要難
    憑採。
　⒌被告又辯稱：其提供之軟體已具備契約約定之功能，但原告
    臨時要求諸多契約未約定之事項及功能，並據以認定被告未
    通過審查，被告自無可歸責事由云云。查，證人黃俊源雖證
    述：當時被告所提出之軟體已經具備所有契約約定之功能，
    只差在使用者需求需要調整細節的部分，但基本功能都已經
    具備等語（見本院卷㈡第87頁），但其亦稱：其係於當日審
    查結束後，始就測試過程所生問題修改完成等語（見本院卷
    ㈡第87、88、91頁），可見被告確實未於當日通過各項軟體
    功能之審查。又觀諸被告主張系爭審查表所載未通過審查情
    形：⑴「用戶端功能」功能1、功能3第2點、「物流士及管理
    員」功能5第1點部分，係因原告審查處所網路連線異常；⑵
    「用戶端功能」功能3第1、4點、「物流士及管理員」功能3
    第1點、「物流士及管理員」功能9部分，被告當日已修正完
    成但原告未再重新驗收；⑶「用戶端功能」2、4、5、「其他
    快遞公司用戶」功能1、2、3、「物流士及管理員功能」1、
    2第2點、4、7、8、「其他快遞公司物流士」功能1至4、「
    系統管理」功能1至9部分，原告當日未驗收，以上均不可歸
    責被告云云，然依系爭調解成立書調解成立內容第㈠點約定
    ，被告應於108年11月1日前完成全部軟體及硬體之交貨及安
    裝，即應於該日前通過原告之審查程序，而原告審查當日之
    網路連線問題難認與軟體功能未通過審查有關，且被告自身
    就審查程序之遲延亦非毫無可歸責事由，均詳前述，則被告
    以前揭各節辯稱其就軟體未通過審查不具可歸責事由，自無
    足採認。另被告又主張系爭審查表所載「用戶端功能」功能
    3第3點、「物流士及管理員」功能5第2點、功能6第1至3點
    、「物流士及管理員」功能2第1點、「物流士及管理員」功
    能3第2點之列印（或電子）用戶收據、製作簡訊訊息及列印
    郵件（封發）清單等功能並非兩造間契約約定範圍云云，然
    此均經原告否認，稱其已提供被告使用樣機之權限，且曾提
    供簡訊種類之範本檔案予被告等語，並舉電子郵件暨附件為
    佐（見本院卷㈠第339至365頁），就此尚未見被告有何具體
    爭執，可徵原告主張其有提供簡訊內容樣式予被告乙情應屬
    非虛。復參諸系爭審查表所載該等軟體功能未通審查之理由
    ，除格式不符外，尚有資料重疊、印刷出紙錯誤、無法發送
    、無法列印等技術性問題，故縱認雙方就此等項目之內容、
    格式等審查範圍尚存歧見，然被告就軟體其餘功能亦確未能
    通過審查，且無證據足認其不具可歸責事由，是被告顯未符
    合系爭調解成立書約定之條件，其此部分所辯，亦難採認。
　⒍被告再辯稱：上開遲延情形均係因原告違反下列協力義務：
    所致，其就給付遲延不具可歸責事由云云，均據原告否認，
    是被告既爭執係因原告未盡協力義務之不可歸責於己之事由
    致其給付遲延，則被告自應就其所主張不可歸責於己之事由
    先負舉證之責（最高法院89年度台上字第2097號判決意旨參
    照）。查：
　⑴被告抗辯原告未提供i郵箱之現行軟體：
　　系爭設備契約第7條第14項約定：「i郵箱內含系統軟體及應
    用軟體，乙方（即被告）應負責甲方（即原告）現行i郵箱
    前臺櫃體應用軟體程式及介接API之開發設計、軟體功能修
    正、改版之派送……」，明定被告應負責現行i郵箱前臺櫃體
    應用軟體程式及介接API之「開發設計」，則被告辯稱原告
    應提供其i郵箱之現行軟體，其僅須於該軟體基礎上進行修
    改云云，與前開契約文義未盡相符，已難逕信。且兩造嗣於
    工程會成立調解，系爭調解成立書所載兩造成立調解內容第
    ㈠點亦約明被告應於期限內「完成全部軟體與硬體之交貨及
    安裝，包含i郵箱前臺櫃體應用軟體程式或介接API之開發設
    計」，而雙方均受此調解結果之拘束，亦詳前述，即難認原
    告有提供現行軟體予被告之協力義務，因認被告此部分抗辯
    ，不足採信。
　⑵被告抗辯原告回信緩慢，且常提供錯誤資訊：
    被告就雖此雖提出採購規範文件錯誤、修正及對話紀錄等為
    證（見本院卷㈠第437至469頁），惟此經原告否認，並據證
    人邱宥豪證述：原告方面的窗口是我，但在108 年11月5 日
    前，我都是與被告一位叫威廉的工程師聯絡，黃俊源我雖然
    有看過，但也只能針對被告的一個窗口，我和威廉間的溝通
    都是以電子郵件進行，只要威廉有來信，我幾乎都是一兩天
    內就會回復等語（見本院卷㈡第83頁）。審諸系爭設備契約
    乃被告依照原告需求製作i郵箱之櫃體及應用軟體程式等，
    並於通過審查及驗收後得向原告支領款項，其性質應屬承攬
    契約，則兩造就上開施作規格內容互有聯繫溝通及調整修正
    等，洵屬常態，尚難僅憑部分資料及對話內容，逕認原告未
    盡協力義務。再者，被告於工程會調解時自述已完成90％之
    軟體功能，原告方同意再給予60天予其完成交付及安裝，然
    被告工程師黃俊源於108年9月接手後，因與前手使用之開發
    工具不同，乃將系爭專案全部重新開發等情，業據證人黃俊
    源證述在卷（見本院卷㈡第86頁），可見被告於調解期間，
    始改聘工程師將所有軟體全部重新開發，而未接續先前開發
    之成果，除可能導致延誤履約期限外，亦恐增加重複溝通之
    時間耗費，即難謂其就給付遲延全無歸責可言。而兩造成立
    調解後，雙方於108年9、10月間均持續密接有郵件往來紀錄
    ，並曾於108年9月5至25日期間會面開會2次，此有原告提出
    之往來郵件時間表、電子郵件在卷可參（見本院卷㈡第249至
    319頁），未見被告對其形式真正有何爭執，堪認原告並無
    顯然怠於回覆被告之情，且被告復未具體舉證說明其究竟有
    何開發期程係因原告回覆問題而延宕，乃至於影響之工期為
    幾日，實無從遽為被告有利之認定，因認其上開所辯無足採
    信。
　⑶被告抗辯原告未提供充分權限之測試卡片，且未提前讓被告
    於審查前進行測試：
　①被告主張原告未提供充分權限之測試卡片乙節，固經證人黃
    俊源雖證述：原告有給之前的工程師1張卡片，我交接過來
    ，卡片的功能應該是可以用來開啟樣機的郵務士功能，我有
    去用，但該張卡片並沒有具備所有的權限，例如巡櫃功能就
    無法進入，所以我雖然有用，但也無法了解完整的流程，驗
    收當天早上原告有去擴大權限交給我等語（見本院卷㈡第86
    、88頁），然原告始終否認此節，稱其未曾限制該測試卡之
    權限，並提出測試卡片資料、該卡片於原告樣機i郵箱（櫃
    體編號996）登入使用紀錄為佐（見本院卷㈡第437、439頁）
    ，觀諸上開登入使用紀錄，未見被告於調解成立後至審查期
    日（即108年9月5日至同年11月5日）有任何登入原告樣機之
    情形，則被告何以查知卡片權限受限，即非無疑。被告辯稱
    原告於簽約交付卡片時、驗收當日擴張權限時，均應先以該
    卡片登入樣機測試，但均未見原告有此等登入使用紀錄，因
    認前揭登入使用紀錄不可採信，然此僅屬被告之單方臆測，
    亦難認具必然關聯性，尚無足為被告有利之認定。況且，縱
    認測試卡片權限確有受限，然被告復未具體舉證說明其究竟
    有何開發期程係因原告測試卡權限問題而延宕，暨受影響之
    工期為幾日，則其主張給付遲延全係可歸責原告，顯難採信
    。
　②被告又主張原告拒絕提前讓被告於審查前進行測試，雖經其
    提出對話紀錄為證（見本院卷㈡第225、227頁），然原告始
    終否認被告有向其提出此等請求，並舉完整對話紀錄為佐（
    見本院卷㈡第341頁）。查，證人黃俊源雖證述：在審查期日
    之約兩週前，被告的另外一位工程師楊健良有和原告約說要
    測試軟體，但沒有下文等語（見本院卷㈡第87頁），然觀諸
    被告所提上開對話紀錄，108年10月22日僅係被告公司間之
    群組對話，被告工程師楊傑克雖表示「吳副師說不用，時間
    確認後她會聯絡，正驗時才要發」等語，然佐諸原告所提兩
    造間108年10月24日之對話紀錄，可知係由原告人員吳欣怡
    主動聯繫楊傑克表示系爭專案依工程會調解結果應於108年1
    1月1日前完成，提醒被告至少應於11月1日前7天來函要求驗
    收，經楊傑克詢問後，吳欣怡表示被告最遲應於11月1日前
    發函說明已可驗收，以利原告安排測試期日等語（見本院卷
    ㈡第341頁），可見此段對話僅在討論被告通知審查之發函事
    宜，實難僅以楊傑克在被告群組之片面陳述，逕予推論原告
    拒絕其提前2週使用樣機進行測試。是以，難認原告有被告
    所稱違反協力義務之情，則被告據以主張其無可歸責事由云
    云，自屬無據。
　⑷被告抗辯其並無申請四大票證認證之義務，原告亦未協助提
    供相關資料：
　①系爭設備契約第7條第14項規定：「i郵箱內含系統軟體及應
    用軟體，乙方（即被告）應負責甲方（即原告）現行i郵箱
    前臺櫃體應用軟體程式及介接API之開發設計、軟體功能修
    正、改版之派送……」；系爭設備契約第8條第2項第2款約定
    ：「（第二次）驗收合格次日起10日內，乙方（即被告）應
    交付標的物保固清單……軟硬體相關文件與API（含程式碼）…
    …」；本件採購規範亦載明：「軟體功能需求：⒊用戶寄件：
    用戶寄件時，前臺櫃體系統依儲格大小計算郵件資費、使用
    電子票證小額支付服務規格API扣收郵資與自動加值、退款…
    …」（見本院卷㈠第94頁）、「其他補充：⒐
　　i郵箱靜態郵資查詢功能、本機儲格使用狀態及四大票證查
    詢及退費機制」（見本院卷㈠第85頁），可見被告建置i郵箱
    軟體之範圍包含四大票證之相關金流功能。而依電子票證應
    用安全強度準則第9條第7項第1款、第2款規定：「前條發行
    機構管理面安全需求之安全設計應符合下列要求：七、制定
    作業管理規範，應確定發行機構、特約機構與加值機構內部
    之責任制度、核可程序及與持卡人之間之責任歸屬，包含：
    ㈠制定安全控管規章含設備規格。㈡安控機制說明、安控程序
    說明。㈢金鑰管理措施或辦法。㈣制定持卡人使用安全須知及
    完整合約」，因功能驗證係屬各電子票證公司為符上開準則
    規定所必須之程序，合作公司應配合履行且經通過驗證後，
    始得上線提供對外金流服務，以確保消費者權益。是本件電
    子票證之軟體開發及金流功能既係被告負責之範圍，自應由
    其申請四大票證之認證，否則消費者即無法完整使用i郵箱
    之金流交易，是被告辯稱其無申請四大票證認證之義務云云
    ，尚不足採。
　②被告雖稱原告未及時協助提供相關資料，始致其未能如期取
    得四大票證之驗證云云，並舉會議紀錄、電子郵件、申請四
    大票證驗證郵件等件為證（見本院卷㈡第165至173、391至40
    9頁），然觀諸上開書證內容，原告對於被告所詢事項及索
    取之資料，均有所回應及處理，並無刻意不予協助之情事。
    而被告依約既有申請四大票證認證之義務，業經認定如前，
    則被告於系爭專案履約期間，當可自行安排時程進行申請，
    並持續與原告進行溝通，是其迄110年10月29日（即審查期
    日之約1週前）猶在辦理認證申請手續（見本院卷㈡第391至3
    98頁），實難認被告全無可歸責事由，其此部分所辯，洵非
    有據。
　⑸被告抗辯原告頻繁修改API格式：　
　①被告就此雖提出API介面規格書暨錯誤整理資料為證（見本院
    卷㈡第159至163頁），並據證人黃俊源證述：介接API 是通
    訊接口的介面，也就是我要製作i 郵箱的軟體必須要知道AP
    I， 也就是該軟體的介面及格式，API 是一串通訊方法，內
    容包含通訊的語言、協定、編碼，所以原告要提供API 的格
    式，被告才知道要用什麼格式去寫i 郵箱的軟體，如果原告
    後台要修正API 的格式，也要告知被告，不然會導致被告做
    出來的軟體不相容。在本案履約過程中，原告修改過很多次
    API 的格式，但都沒有告知被告，導致我開發軟體要花費很
    多時間去嘗試相容的格式，在查驗部分有影響到的是簡訊的
    編碼，導致被告設計發出簡訊的指示無法正確被原告的系統
    解碼，使簡訊無法正常發出，但經原告資訊室人員告知新的
    API設定後，簡訊就發送正常等語在卷（見本院卷㈡第92至93
    頁）。
　②然依系爭設備契約第7條第14項、系爭調解成立書所載兩造成
    立調解內容第㈠點之約定，被告應負責現行i郵箱前臺櫃體應
    用軟體程式及「介接API」之「開發設計」，已詳前述。而
    原告亦始終否認其有頻繁更改API格式之情事，稱其於調解
    成立至審查日期間，僅於108年10月14日更新關於「台灣PAY
    繳納代收貨價」之API格式，與系爭專案無涉，不影響其軟
    體功能之開發（見本院卷㈢第9頁），且被告本應自行開發設
    計介接API等語，此核與上開約定內容相符，則原告主張即
    非全然無憑。況且，被告固提出前揭108年6月11日API介面
    規格書暨錯誤整理資料，但其並未舉證具體說明原告究竟係
    於何時變動何種API格式，以致被告之開發期程遭受延宕等
    情，因此，實無足認定原告有違反協力義務之情事，是被告
    辯稱就遲延非可歸責云云，猶不可採。
  ⒎綜上各節，被告辯稱本件給付遲延係因原告違反協力義務所
    致，其無可歸責事由，均無可採；原告主張其得依系爭調解
    成立書第㈠點約定逕行解除系爭設備契約，則有理由。而原
    告既已合法解除系爭設備契約，並以書面函知被告解除系爭
    維護契約（見本院卷㈠第169至177頁），核符系爭維護契約
    第13條第1項第13款之約定，堪認系爭設備契約、系爭維護
    契約均經原告合法解除無訛。
  ㈡原告得依系爭設備契約第7條第7項第1款、第15條約定及系爭
    調解成立書之法律關係，請求被告給付逾期違約金：
  ⒈系爭設備契約第7條第7項第1款約定：「採購標的物應依本條
    第5款完成各項次之交付，乙方（即被告）若未能於期限內
    完成，除契約另有約定外，每逾1日，乙方應按遲延交付之
    標的物契約價金之4‰，若無契約價金則按驗收應給付金額之
    4‰計罰違約金」、第15條第1、2項約定：「違約金之處理：
    逾期逾約金之總額（含逾期未改正之違約金），以預估契
    約價金總額之20％為上限。本契約約定之各種違約金均屬懲
    罰性違約金性質，甲方（即原告）如因乙方（即被告）之違
    約受有損害，並得另向乙方請求賠償」。又系爭調解成立書
    成立調解內容第㈢點約定：「逾期罰款不受系爭契約（即系
    爭設備契約）第15條第1款有關於逾期違約金上限20％之限制
    」。　
　⒉經查，被告未能依兩造調解成立內容按時完成系爭專案全部
    軟體及硬體之交貨及安裝，原告已合法解除系爭設備契約及
    系爭維護契約，業經認定如前，而依系爭設備契約第7條第7
    項第1款約定，原告如遲延完成各階段之交付，應給付逾期
    違約金。茲就各階段分論如下：
　⑴附表編號1所示107年12月18日至108年1月14日部分：　
　①系爭設備契約第7條第5項第1款第3項次約定「前臺軟體功能
    開發」被告應於決標次日起60日內交付系統軟體測試報告書
    （即系爭報告書）予原告且文件通過審查；第4項次「辦理
    廠驗（第1階段驗收）」，被告應於決標次日起60日內完成
    廠驗及書寫驗收報告。而系爭專案之決標日為107年10月18
    日，則被告依約應於107年12月17日前完成上開事項。
　②又系爭設備契約之實際契約價金為1,038萬元，其中軟體價格
    為99萬元，乃兩造所不爭執之事實，是本件逾期違約金之計
    價應以此等價格為基準（均詳下述）。查，被告並未於107
    年12月17日前交付前揭第3項次所定之系爭報告書；又被告
    係於107年12月17日以107慶字000000000號提送廠驗通知書
    向原告請求驗收，有上開函文在卷可參（見本院卷㈠第435、
    495至496頁）。原告雖主張：被告提出上開廠驗通知後，其
    已配合安排於107年12月26日辦理廠驗，惟被告於107年12月
    21日以本案主、從櫃尺寸之正負誤差值矛盾為由，來函請求
    原告釋疑並展延廠驗日期，原告於107年12月28日函復，並
    請被告盡速再次通知原告安排廠驗，被告始於108年1月11日
    以108慶字第108011101號函第二次提出廠驗申請，經原告於
    108年1月14日收受，是被告遲至108年1月14日始將廠驗通知
    書送達原告，應給付107年12月18日至108年1月14日之逾期
    違約金云云，並舉前揭兩造各該來往函文為證（見本院卷㈠
    第495至508頁），惟依本件採購規範所定「前臺櫃體規格」
    記載「標準型：整體尺寸（主櫃1臺＋B列從櫃2臺及C列從櫃2
    臺）寬2560㎜±20㎜*深500㎜±20㎜*高1914㎜±20㎜」（見本院卷㈠
    第86至87頁），但核對採購規範「櫃體要求」中所載「主櫃
    外部尺寸」為「高度1914㎜±20㎜，寬度600㎜±10㎜」、「從櫃
    」外觀尺寸為「高度1914㎜±20㎜，寬度490㎜±20㎜、櫃深500㎜±
    20㎜」（見本院卷㈠第90至91頁），就高度及深度部分固無疑
    問，惟就寬度部分，1主櫃加4從櫃之寬度共2560㎜（計算式
    ：600㎜＋490㎜×4＝2560㎜），但主櫃之尺寸誤差值為±10㎜，從
    櫃部分則為±20㎜，而整體尺寸之寬度誤差值卻又載為±20㎜，
    則就櫃體寬度尺寸部分即非毫無疑義，而原告於前揭回函所
    稱被告應以標準值生產，誤差值僅係驗收時容許之差誤云云
    （見本院卷㈠第501頁），則未見登載於系爭設備契約或上開
    採購規範，則被告抗辯採購規範所定櫃體尺寸間存在矛盾，
    其為免廠驗不合格，而請原告先行釋疑，其就廠驗時間之延
    遲不具可歸責事由，不應計罰此部分逾期違約金云云，應可
    採信。至原告雖另提出106、108年度之採購契約及其所發函
    文為證（見本院卷㈠第509至530頁），惟其他採購契約所載
    櫃體規格與本件無涉，該函文亦僅屬原告片面之主張及陳述
    ，均無足為原告有利之證據，併此指明。
　③據上，被告就第3項次逾期未於107年12月17日前交付系爭報
    告書，應予計罰；就第4項次則無違約情事，不應計罰。因
    此，此部分應以被告遲延交付之軟體價金99萬元計算逾期違
    約金，共計110,880元（計算式：違約金額99萬元 × 4‰× 28
    天= 110,880元）
　⑵附表編號2所示108年1月15日至108年2月19日部分：　　
　　查，原告於108年1月14接獲被告之廠驗通知後，兩造於108
    年1月25日辦理第1次廠驗，然被告並未達驗收合格標準，經
    原告通知被告限期改正，並於2月15日辦理複驗，始於2月19
    日廠驗合格等情，有驗收紀錄在卷可參（見本院卷㈠第145至
    150頁），此段廠驗期間不予計罰。惟上開廠驗僅進行硬體
    部分，被告於此段期間仍遲未交付系爭設備契約第7條第5項
    第1款第3項次約定之系爭報告書，此為被告所不否認，故以
    被告遲延交付之軟體價金99萬元計算逾期違約金，共計142,
    560元（計算式：違約金額99萬元 × 4‰× 36天=142,560元）
    。
　⑶附表編號3所示108年2月20日至108年3月11日部分：　　
　　系爭設備契約第7條第5項第1款第5項次約定，被告應於廠驗
    合格次日起20日完成交貨安裝（即第2階段驗收），而本件
    於108年2月19日廠驗合格，則108年2月20日起20日內，即至
    108年3月11日止為契約約定之第2階段驗收期間，此段期間
    不計罰違約金。惟被告於此段期間仍遲未交付系爭設備契約
    第7條第5項第1款第3項次約定之系爭報告書，此為被告所不
    否認，故以被告遲延交付之軟體價金99萬元計算逾期違約金
    ，共計79,200元（計算式：違約金額99萬元 × 4‰× 20天=79
    ,200元）。
　⑷附表編號4所示108年3月12日至108年3月18日部分：　　
　①設備契約第7條第4項約定：「乙方（即被告）將採購標的物
    送達至本條第6款甲方（即原告）所指定之交貨地點，安裝
    完妥且經甲方派員逐一測試功能符合契約規範並於交貨清單
    上簽章確認後，出具交貨安裝檢核清單2份（1份交乙方收執
    、1份自留），始完成交貨安裝」，可知被告應將標的物即i
    郵箱送至原告指定交貨地點，且系統軟體及硬體皆安裝完妥
    ，並經原告檢測功能無誤出具檢核清單後，始屬完成交貨安
    裝階段之給付。
　②然查，上開契約所定之交貨安裝（即第2階段驗收）20日經過
    後，被告猶未於此階段交付系爭設備契約第7條第5項第1款
    第3項次約定之系爭報告書，此乃被告所不否認，則被告既
    未完成軟體之開發及交付，導致i郵箱之軟、硬體均無法如
    期裝設至原告指定地點，而遲無法辦理第5項次之「交貨安
    裝」。又被告嗣於108年3月19日向工程會申請履約爭議調解
    ，有申請書在卷可參（見本院卷㈠第299至305頁），則至被
    告申請調解前之交貨安裝階段逾期違約金，應以系爭設備契
    約之實際契約價金（含軟體、硬體）1,038萬元為計算基準
    。被告雖辯稱其就硬體部分已通過廠驗，應僅以軟體價額99
    萬元計算逾期違約金云云，惟被告於交貨安裝階段應完成全
    部軟硬體之裝設及運行，而i郵箱如僅有硬體而未搭配軟體
    功能，將與一般櫃體無異，是應以整體契約價格計算，被告
    前開所辯，殊不足取。從而，此階段之逾期違約金共計290,
    640元（計算式：違約金額1,038萬元 × 4‰× 7天=290,640元
    ）。
　⑸附表編號5所示108年3月19日至108年9月2日部分：　
　  系爭調解成立書所載兩造成立調解內容第㈡點約定：「申請
    人（即被告）調解申請書送達本會日（108年3月19日）起至
    本會調解成立書送達他造當事人日止之期間不計工期」，故
    此段期間不予計算逾期違約金。
　⑹附表編號6所示108年9月3日至108年11月1日部分：
　①系爭調解成立書所載兩造成立調解內容第㈢、㈣點約定：「㈢逾
    期罰款不受系爭契約（即系爭設備契約）第15條第1款有關
    於逾期違約金上限20％之限制；㈣其餘部分悉依原契約約定」
    ，查被告依上開調解結果應於系爭調解成立書送達原告之次
    日起60日內（即108年11月1日前）完成全部軟體及硬體之交
    貨及安裝，惟被告仍未能於此期限前履約，原告已合法解除
    契約等情，業詳前述，是原告依上開調解成立內容及系爭設
    備契約第7條第7項第1款約定，向被告請求逾期違約金，且
    不受系爭設備契約第15第1項上限20％之限制，應非無據。
　②被告雖抗辯：於此60天延長履約期間不應計罰逾期違約金云
    云。惟按，解釋意思表示，應探求當事人之真意，不得拘泥
    於所用之辭句，民法第98條定有明文。又解釋契約，應於文
    義上及論理上詳為推求，以探求當事人立約時之真意，並通
    觀契約全文，斟酌訂立契約當時及過去之事實、交易上之習
    慣等其他一切證據資料，本於經驗法則及誠信原則，從契約
    之主要目的及經濟價值作全盤之觀察，以為其判斷之基礎，
    不能徒拘泥字面或截取書據中一二語，任意推解致失其真意
    （最高法院99年度台上字第1421號判決意旨參照）。查，被
    告於其向工程會申請調解前，就本件標的物之給付已有遲延
    等情，詳如前述。而原告依系爭設備契約第18條第1項第5款
    約定應已有解除契約之權利，然其考量被告業已投入i郵箱
    前臺軟體開發並稱已完成90％軟體開發進度，及參酌工程會
    專業調解委員之建議，原告同意自調解成立次日起60日內暫
    緩解除契約，而被告應於此期間內完成前臺軟體開發、通過
    原告審查並完成交貨安裝，但原告仍將依被告延期交貨天數
    計罰逾期違約金（包含軟硬體），不受本案設備契約書第15
    條第1款有關逾期違約金上限20％之限制，有原告於108年6月
    13日以郵字第1082802131號寄送予工程會之函文在卷可證（
    見本院卷㈠第533至534頁）。再佐諸系爭調解成立書所載兩
    造成立調解內容，如被告未於108年11月前完成i郵箱全部軟
    體、硬體之交貨安裝，原告得不經催告立刻解除契約，則原
    告解約後即無逾期違約金之適用餘地，則系爭調解成立書所
    載兩造成立調解內容第㈢、㈣點關於逾期違約金之約定，自係
    指被告仍應給付履約完成前之逾期違約金而言。是以，兩造
    調解成立內容之真意，應在於原告雖同意再給予被告60日之
    履約期限，而於此期間內延緩解除契約，但仍應依系爭設備
    契約第7條第7項第1款約定繼續計算逾期違約金。因認被告
    上開所辯，要難憑採。
　③被告再抗辯：系爭調解成立書所載兩造成立調解內容第㈣點約
    定違反工程會訂定之「採購契約要項」第45條之法律強制規
    定，依民法第71條規定應屬無效云云。查，「採購契約要項
    」第45條固規定「違約金，以契約價金總額之百分之20為上
    限」，然依同法第1條第2項規定：「本要項內容，由機關依
    採購之特性及實際需要擇訂於契約」，是就違約金之約定尚
    屬兩造間契約自由之範疇，難認係法律之強制規定。而兩造
    既於工程會成立調解，被告亦同意系爭調解成立書所載兩造
    成立調解內容第㈣點所載違約金不受契約價金總額20％上限之
    限制，自應受其拘束，故其主張此調解內容無效，亦無足取
    。
　④又交貨安裝階段逾期違約金應以整體契約價格計算，業經論
    述如前。從而，被告於此階段應給付之逾期違約金共計2,49
    1,200元（計算式：違約金額1,038萬元 × 4‰× 60天=2,491,
    200元）。　
　⑺綜上各節，原告得依系爭設備契約第7條第7項第1款、第15條
    約定及系爭調解成立書之法律關係，請求被告給付逾期違約
    金，共計3,114,480元（計算式：110,880元＋142,560元＋79,
    200元＋290,640元＋2,491,200元＝3,114,480元）。
  ㈢本件違約金應予酌減：
　⒈按約定之違約金額過高者，法院得減至相當之數額，為民法
    第252 條所規定；又按違約金是否相當，應依一般客觀事實
    、社會經濟狀況及當事人所受損害情形，以為衡量之標準，
    若所約定之額數，與實際損害顯相懸殊者，法院自得酌予核
    減，並不因懲罰性違約金或賠償額預定性違約金而異（最高
    法院82年度台上字第2529號判決意旨參照）。
　⒉經查，原告得請求被告給付逾期違約金3,114,480元，且此違
    約金依系爭設備契約第15第2項條約定屬懲罰性違約金，均
    詳前述。本院考量兩造就契約解釋及施作範圍、內容迭生爭
    議，嗣被告雖未能依雙方調解結果按期限完成標的物之安裝
    給付，然其先前已就硬體部分通過廠驗，就軟體部分亦完成
    相當程度之內容交由原告審查，顯與刻意怠惰遲延履約之情
    形有別。又原告既合法解除系爭設備契約、維護契約，即毋
    庸給付契約價金1,038萬元予被告，其另得依約沒收被告就
    系爭設備契約、維護契約所繳交之履約保證金105萬元、17
    萬元（詳如反訴部分之論述），堪認原告就被告給付遲延所
    生之損害應可獲相當之填補，而原告解除契約後，即可再將
    此專案另行招標，復未見原告舉證說明其因此有何須賠償他
    人或有其他既定計畫受損之具體情事，因認原告如得按前開
    約定請求被告如數給付3,114,480元之違約金，顯有過高之
    情形。綜上述各情，本院斟酌被告違約情形及平衡兩造利益
    ，認應酌減違約金至3,114,480元之半數即1,557,240元為適
    當（計算式：3,114,480元×50％＝1,557,240元），是原告於
    此範圍內請求被告給付違約金，始屬允洽，逾此部分之請求
    即非正當。
　㈣遲延利息之認定：
　　按給付有確定期限者，債務人自期限屆滿時起，負遲延責任
    。給付無確定期限者，債務人於債權人得請求給付時，經其
    催告而未為給付，自受催告時起，負遲延責任。其經債權人
    起訴而送達訴狀，或依督促程序送達支付命令，或為其他相
    類之行為者，與催告有同一之效力，民法第229 條第1 項、
    第2 項定有明文。又遲延之債務，以支付金錢為標的者，債
    權人得請求依法定利率計算之遲延利息；應付利息之債務，
    其利率未經約定，亦無法律可據者，週年利率為5 ％，亦為
    民法第233 條第1 項前段、第203 條所明定。查本件給付無
    確定期限，而起訴狀繕本係於109年6月9日送達予被告（見
    本院卷㈠第187頁送達證書），是原告請求自起訴狀繕本送達
    翌日即109年6月10日起，按年息百分之5計算之利息，核屬
    有據。 
乙、反訴部分
壹、程序事項
    按被告於言詞辯論終結前，得在本訴繫屬之法院，對於原告
    及就訴訟標的必須合一確定之人提起反訴，民事訴訟法第25
    9 條定有明文。而所謂反訴之標的與本訴之標的及其防禦方
    法有牽連關係者，乃指反訴標的之法律關係與本訴標的之法
    律關係兩者之間，或反訴標的之法律關係與本訴被告作為防
    禦方法所主張之法律關係兩者之間，有牽連關係而言。即舉
    凡本訴標的之法律關係或作為防禦方法所主張之法律關係，
    與反訴標的之法律關係同一，或當事人雙方所主張之權利，
    由同一法律關係發生，或本訴標的之法律關係發生之原因，
    與反訴標的之法律關係發生之原因，其主要部分相同，均可
    認兩者間有牽連關係（最高法院91年度台抗字第440 號裁判
    意旨參照）。經查，本件本、反訴兩造所主張之權利，均源
    於同一原因事實關係所生之爭執，攻擊防禦方法關係密切，
    兩訴言詞辯論之資料亦可相互利用，且有利於當事人間紛爭
    之一次解決及達訴訟經濟之目的，復無其他民事訴訟法第26
    0 條所定不得提起反訴之情形，揆諸前揭說明，反訴原告即
    本訴被告（下稱反訴原告）提起本件反訴，於法有據，尚無
    不合。
貳、實體事項
一、反訴原告提起反訴主張：兩造簽訂系爭設備契約、維護契約
    ，約定契約總價金為1038萬元、170萬元，反訴原告並已分
    別繳交105萬元、17萬元作為系爭設備契約、維護契約之履
    約保證金。嗣兩造就本件履約爭議於工程會成立調解，反訴
    原告並已完成系爭專案約定之各軟硬體項目，其無違約情事
    ，然反訴被告即本訴原告（下稱反訴被告）逕認反訴原告未
    通過審查，於108年12月30日違法解除系爭設備契約、維護
    契約，更無端沒收系爭設備契約、維護契約履約保證金共12
    2萬元（計算式：105萬元＋17萬元＝122萬元），顯屬無法律
    上之原因而受有利益，並致反訴原告受有損害。縱認反訴原
    告所交付之軟硬體功能確有瑕疵，然反訴被告亦僅得要求反
    訴原告進行修補或請求減少價金，尚不可全然拒絕給付價金
    。為此，爰依系爭設備契約第2條第1項、第8條第2項約定，
    及該契約附件1法律關係，請求反訴被告給付契約價金1,038
    萬元，並依民法第179條規定，請求反訴被告返還沒收履約
    保證金之不當得利122萬元，以上共計1,160萬元（計算式：
    1,038萬元＋122萬元＝1,160萬元）等語。並聲明：㈠反訴被告
    應給付反訴原告1,160萬元，及自反訴起訴狀繕本送達翌日
    起至清償日止，按年息百分之5計算之利息；㈡願供擔保，請
    准宣告假執行。
二、反訴被告答辯則以：反訴原告就系爭專案之履約本有遲延，
    經工程會調解成立後，亦應於108年11月1日前交付系爭報告
    書並通過審查，然反訴被告遲至108年10月31日始交付系爭
    報告書，但該報告書仍有部分內容未合於系爭設備契約所附
    「i郵箱30座（含5年維護）」採購規範（下稱系爭採購規範
    ）之必要規格，且反訴被告進行審查時，前臺櫃體軟體系統
    操作功能皆未達合格標準，顯係因可歸責於反訴原告之事由
    ，致系爭專案迄今未能完成，則反訴被告解除系爭設備契約
    、維護契約，並沒收履約保證金，均合乎兩造間契約及系爭
    調解成立書之約定，自無不支付價金或受有不當得利可言等
    語。並聲明：㈠反訴原告之訴駁回；㈡如受不利判決，願供擔
    保請准免為假執行。
三、兩造不爭執之事實同本訴部分。
四、本院之判斷：
　　反訴原告主張反訴被告應給付價金1,038萬元，並返還122萬
    元之不當得利等情，為反訴被告所否認，並以前揭情詞置辯
    。故本院應審究者為：㈠反訴原告依契約第2條第1項、第8條
    第2項、契約附件1規定，請求反訴被告給付契約價金，有無
    理由？㈡反訴原告依民法第179條規定，請求反訴被告返還保
    證金122萬元，有無理由？茲敘述如下：
　㈠反訴原告不得請求反訴被告給付契約價金：　
　⒈系爭設備契約第2條第1項約定「預估契約價金總額：新臺幣1
    ,050萬元整（含稅）」、第8條第2項第2款約定：「驗收合
    格次日起10日內，乙方（即被告）應交付標的物保固清單……
    ，於提出請款收據並繳交保固保證金後，由甲方（即原告）
    依規定給付本案標的物契約價金」。又反訴被告嗣就契約附
    件1（見本院卷㈠第55頁）項次三僅要求提供90組，比原預估
    少30組（價格共12萬元），故實際契約價金減為1,038萬元
    ，乃兩造所不爭執之事實。本件反訴原告主張反訴被告應依
    上開契約約定給付價金1,038萬元，惟經反訴被告否認，即
    應由反訴原告就此利已事實負舉證責任。　
  ⒉經查，反訴原告僅通過廠驗即第1階段驗收，嗣未依兩造調解
    成立內容於108年11月1日前完成i郵箱全部軟體及硬體之交
    貨安裝等情，均詳前述，則反訴原告尚未符合系爭設備契約
    第8條第2項第2款所定「驗收合格」之前提要件，自無從依
    該條款請求反訴被告給付標的物價金。又系爭設備契約、系
    爭維護契約業經反訴被告合法解除，亦經認定如前，則反訴
    被告於契約解除後即無給付價金之義務可言。因認反訴原告
    主張反訴被告應給付契約價金1,038萬元，為無理由。
  ㈡反訴原告不得請求反訴被告返還保證金：　
  ⒈按無法律上之原因而受利益，致他人受損害者，應返還其利
    益。雖有法律上之原因，而其後已不存在者，亦同，民法第
    179條定有明文。又主張不當得利請求權存在之當事人，對
    於不當得利請求權之成立，應負舉證責任，即應證明他方係
    無法律上之原因而受利益，致其受有損害。如受利益人係因
    給付而得利時，所謂無法律上之原因，係指給付欠缺給付之
    目的。故主張該項不當得利請求權存在之當事人，應舉證證
    明該給付欠缺給付之目的（最高法院 103 年度台上字第 21
    98 號判決意旨參照）。是反訴原告主張反訴被告取得系爭
    設備契約之保證金105萬元、系爭維護契約之保證金17萬元
    ，共122萬元，屬無法律上之原因而受利益，自應由其就此
    不當得利請求權之成立負舉證責任。
　⒉查，系爭設備契約第18條第10項約定：「因可歸責予於乙方
    （即反訴原告）之事由而經甲方（即反訴被告）通知終止或
    解除契約者，除沒收乙方所繳保證金外，乙方並應賠償甲方
    之損失……」，系爭維護契約第13條第11項約定：「因可歸責
    予於乙方（即反訴原告）之事由而經甲方（即反訴被告）通
    知終止或解除契約者，除沒收乙方所繳保證金外，乙方並應
    賠償甲方之損失……」，而系爭設備契約、系爭維護契約均係
    因可歸責於反訴原告之給付遲延，而經反訴被告合法解除等
    情，詳前所述，則反訴被告沒收反訴原告所繳納之保證金，
    係依上開契約約定行使權利，難認係無法律上原因而受有利
    益，是反訴原告依民法第179條規定請求反訴被告返還122萬
    元之保證金，亦屬無稽。
  ㈢至反訴原告另主張縱其所交付之軟體有瑕疵，亦僅為修補瑕
    疵或減少價金之問題，反訴被告逕自解除契約，對反訴原告
    顯失公平云云。然兩造於工程會調解，反訴被告同意延長60
    日之履約期限，反訴原告則願於該期限內完成契約標的物之
    安裝交付，否則反訴被告即得不經催告解除契約，雙方並以
    此條件成立調解，自均應受其拘束，即難謂反訴被告解除契
    約對反訴原告有何顯失公平之情事，反訴原告此部分主張，
    猶難採取，末此敘明。
丙、綜上所述，本訴部分原告依系爭設備契約第7條第7項第1款
    、第15條約定，及系爭調解成立書之法律關係，請求被告給
    付逾期違約金1,557,240元，及自109年6 月10日起至清償日
    止，按週年利率5 ％計算之利息，為有理由，應予准許，逾
    此範圍之請求，並非有據，應予駁回；反訴部分反訴原告依
    契約第2條第1項、第8條第2項、契約附件1約定，請求反訴
    被告給付價金1,038萬元，並依民法第179條規定，請求反訴
    被告返還保證金122萬元，均無理由，應予駁回。又本訴原
    告勝訴部分因兩造分別陳明願供擔保，請准宣告假執行及免
    為假執行，經核均無不合，分別酌定相當擔保金額准許之；
    至本訴原告敗訴部分，及反訴原告之訴，既經駁回，其假執
    行之聲請亦均失所依據，應併予駁回。
丁、本件本訴及反訴事實已臻明確，兩造其餘之攻擊或防禦方法
    ，及援用之證據，經本院斟酌後，認為與判決基礎之事實並
    無影響，均不足以影響本裁判之結果，自無庸一一詳予論駁
    之必要，併此敘明。
戊、訴訟費用負擔之依據：民事訴訟法第78條、第79條。 
中　　華　　民　　國　　110 　年　　11　　月　　12　　日
                  民事第五庭    法　官　 劉娟呈　　　
以上正本係照原本作成。
如對本判決上訴，須於判決送達後20日內向本院提出上訴狀。如
委任律師提起上訴者，應一併繳納上訴審裁判費。　　　　　　
中　　華　　民　　國　　110 　年　　11　　月　　12　　日
                                書記官   廖健宏

附表：
編號 違 約 期 間 （民國） 違約天數 （Ａ） 原告主張 違約金額 （新臺幣） 計算方式（以系爭設備契約總價或純軟體費用×4‰×Ａ） 備   註  １ 107年12月18日至108年1月14日 28天 1,162,560元 1,038萬元×4‰×28天＝1,162,560元 依系爭設備契約第7條第5項第1款約定，被告應於107年12月17日交付系爭報告書及完成廠驗、第1階段驗收，惟被告迄至108年1月14日僅交付廠驗通知書，故原告以系爭設備契約總價計罰此期間之違約金。  ２ 108年1月15日至108年2月19日 36天 142,560元 99萬元×4‰×36天＝142,560元 被告雖於108年1月14日提供廠驗通知書，惟被告始終未就軟體部分交付系爭報告書，故原告僅就軟體部分計罰此期間違約金，且已扣除廠驗期間。  ３ 108年2月20日至108年3月11日 20天 79,200元 99萬元×4‰×20天＝79,200元 兩造就硬體規格驗收完畢，惟被告始終未就軟體部分交付系爭報告書，故原告僅就軟體部分計罰此期間違約金。  ４ 108年3月12日至108年3月18日 7天 290,640元 1,038萬元×4‰×7天＝290,640元 被告因遲未完成前臺軟體之開發，致第2階段交貨安裝之驗收亦因此延遲，至被告向工程會申請履約爭議調解前，故原告以系爭設備契約總價計罰此期間之違約金。  ５ 108年3月19日至108年9月2日 0天 0元  依系爭調解成立書之調解內容，於被告申請履約爭議調解之日起至原告收受系爭調解成立書之日止，此期間內不計工期，故原告不請求此期間之違約金。  ６ 108年9月3日至108年11月1日 60天 2,491,200元 1,038萬元×4‰×60天＝2,491,200元 被告雖向工程會申請履約爭議調解，然除不計工期之期間外，被告仍處於違約狀態，故須給付至系爭設備契約解除日之違約金。 總    計   4,166,160元